最高法院刑事裁定　　　　　　　　　　111年度台抗字第909號
抗　告　人　林樺鳳
 
 
上列抗告人因偽造文書案件，不服臺灣高等法院中華民國111年5
月16日定應執行刑之裁定（111 年度聲字第1438號），提起抗告
，本院裁定如下：
    主  文
抗告駁回。
    理  由
一、按刑事訴訟法第370 條第2項、第3項，已針對第二審上訴案
    件之定應執行之刑，明定有不利益變更禁止原則之適用；而
    分屬不同案件之數罪併罰有應更定執行刑之情形，倘數罪之
    刑，曾經定其執行刑，再與其他裁判宣告之刑定其執行刑時
    ，在法理上亦應同受此原則之拘束。亦即，另定之執行刑，
    其裁量所定之刑期，不得較重於前定之執行刑加計之總和。
    又法院於裁量另定應執行之刑時，祗須在不逸脫上開範圍內
    為衡酌，而無全然喪失權衡意義或其裁量行使顯然有違比例
    原則之裁量權濫用之例外情形，並不悖於定應執行刑之恤刑
    目的者，即無違裁量權之內部性界限。
二、原裁定以抗告人林樺鳳所犯如其附表編號（下稱編號）1至5
    所示之5 罪，經原審法院判處罪刑確定在案，其中編號4、5
    所示之罪所處之刑為得易科罰金，經原確定判決定應執行有
    期徒刑6 月，編號1至3所示之罪所處之刑則不得易科罰金，
    經原確定判決定應執行有期徒刑1年6月。二種類型之刑罰原
    不得合併定應執行刑，然抗告人業已請求檢察官就各編號所
    示之罪合併聲請定應執行刑，爰斟酌抗告人犯罪之侵害法益
    相似、行為次數與時間間隔接近，及非難評價之重複性較高
    等一切情狀，而就其所犯之各罪整體評價，酌情定應執行有
    期徒刑1年9月。經核原裁定裁量所定之刑期，並未較重於前
    定之執行刑加計後之總和（有期徒刑2 年），且就裁量權之
    行使，已予相當程度恤刑之衡酌，從形式上觀察，亦無濫用
    裁量權之情形，於法即無違誤。
三、抗告意旨略以：⑴本件聲請定應執行刑，並非抗告人主動請
    求，而係檢方書記官告訴抗告人，聲請合併定應執行刑較為
    有利於抗告人；⑵抗告人解約定期存單，並非犯罪所得，抗
    告人是因善盡保管家族之財產而為，且未得到利益，如此處
    理對抗告人不公平，林家2 對兄弟姐妹應由醫學鑑定是否為
    林家子孫，才有資格分配遺產等語。惟依刑法第50條第1 項
    但書及第2項規定，對於判決確定前所犯數罪有同條第1項但
    書各款所列情形者，除受刑人請求檢察官聲請定應執行刑者
    外，不得併合處罰。本件既經抗告人表達其同意檢察官就編
    號所示各罪刑聲請定執行刑之意思，並在定應執行刑聲請書
    上親自簽名，有定刑聲請切結書附卷可憑，不論該同意係其
    主動請求或是被動詢問而為，均無礙其合法性，抗告人復未
    提出其請求意思表示有何瑕疵或不自由之證明，且本件既經
    檢察官依循抗告人之請求，就抗告人所犯上述各罪，向原審
    法院聲請定應執行刑，原裁定據此定其應執行之刑，自無違
    失可言。抗告意旨並未具體指摘原裁定究有何不當或違法，
    至抗告意旨所指原確定判決有違法或對抗告人不公平，及抗
    告人之家族狀況等情，係與定應執行刑無關之事項，不得執
    為原裁定違法之論據。抗告人徒憑己見，任意指摘原裁定違
    法，為無理由，應予駁回。
據上論結，應依刑事訴訟法第412條，裁定如主文。
中    華    民    國   111    年    7     月    6     日
                  刑事第八庭審判長法  官  何  菁  莪  
                                  法  官  朱  瑞  娟  
                                  法  官  劉  興  浪  
                                  法  官  高  玉  舜  
                                  法  官  何  信  慶  
本件正本證明與原本無異
                                  書記官
中    華    民    國   111    年    7     月    11    日